【裁判字號】    97,訴,1551
【裁判日期】    980121
【裁判案由】    毒品危害防制條例
【裁判全文】
臺灣高雄地方法院刑事判決              97年度訴字第1551號
公  訴  人  臺灣高雄地方法院檢察署檢察官
被      告  甲○○
選任辯護人  張永昌律師
上列被告因違反毒品危害防制條例案件，經檢察官提起公訴（97
年度偵字第23245 號、第24929 號），本院判決如下：
    主  文
甲○○販賣第一級毒品，累犯，處有期徒刑拾柒年，褫奪公權捌
年。扣案如附表一編號一所示之第一級毒品海洛因陸包（含沾有
極微量海洛因析離不易之包裝袋陸只）、如附表一編號二所示之
第二級毒品甲基安非他命肆包（含沾有極微量甲基安非他命析離
不易之包裝袋肆只），均沒收銷燬之；扣案之電子秤壹臺、化妝
包壹個及空夾鏈袋貳包，均沒收之。
其他被訴部分無罪。
    事  實
一、甲○○前因施用第一、二級毒品案件，經臺灣高等法院高雄
    分院（下稱高雄高分院）以96年度上訴字第841 號分別判處
    有期徒刑8 月、6 月，應執行有期徒刑1 年，以96年度聲減
    字第2223號減為有期徒刑4 月、3 月，應執行有期徒刑6 月
    ，於民國97年2 月15日易科罰金執行完畢；於94年間亦因販
    賣第一級毒品案件，經高雄高分院以97年度上更(一)字第181
    號判處有期徒刑15年。詎猶不知悔改，明知海洛因及甲基安
    非他命係毒品危害防制條例第2 條第2 項第1 款、第2 款所
    列之第一、二級毒品，不得非法持有、販賣，竟仍意圖營利
    ，基於販賣第一級毒品海洛因及第二級毒品甲基安非他命與
    不特定人之犯意，於97年8 月16日晚間11時許，在高雄縣大
    寮鄉山井村某檳榔攤，向綽號「牛糞田」之成年男子沈芳田
    （由臺灣高雄地方法院檢察署另案通緝中），以新臺幣（下
    同）32萬元之價格販入2 兩海洛因，以6 萬元之價格販入1
    兩甲基安非他命，並現場交付現金20萬元與沈芳田，而該毒
    品除供自己施用外，其餘則伺機販售與不特定人牟利。嗣於
    97 年8月19日下午4 時20分許，甲○○欲自其位於高雄市○○區○○路205 號13樓之租屋處開車外出時，為警持搜索票
    在該大樓地下室停車場查獲，在其所有車號8666-XB 號自用
    小客車內（起訴書誤載為甲○○身上）扣得如附表一所示之
    海洛因6 包、甲基安非他命4 包，及電子秤1 臺、裝盛前開
    毒品之化妝包1 個，並在上開租屋處扣得空夾鏈袋2 包。
二、案經行政院海巡署南部地區巡防局高雄市機動查緝隊及高雄
    縣政府警察局移送臺灣高雄地方法院檢察署檢察官偵查起訴
    。
    理  由
甲、證據能力方面
    按被告以外之人於審判外之陳述，雖不符刑事訴訟法第159
    條之1 至第159 條之4 之規定，而經當事人於審判程式同意
    作為證據，法院審酌該言詞陳述或書面陳述作成時之情況，
    認為適當者，亦得為證據；另當事人、代理人或辯護人於法
    院調查證據時，知有第159 條第1 項不得為證據之情形，而
    未於言詞辯論終結前聲明異議者，視為有前項之同意，刑事
    訴訟法第159 條第1 項、第159 條之5 分別定有明文。本件
    檢察官、被告甲○○及其辯護人於本院審判程式時，就本案
    判決所引用各項證據（含傳聞證據、非傳聞證據及符合法定
    傳聞法則例外之證據）之證據能力，均表示無意見，並同意
    引為證據，且於本院言詞辯論終結前，對於卷附具有傳聞證
    據性質之證據，既均已知其情，卻未聲明異議，本院認該具
    有傳聞證據性質之證據，亦無任何違法取證之不適當情形，
    以之作為證據使用係屬適當，自均具有證據能力。
乙、實體方面
壹、有罪部分：
一、訊據被告固坦承有在上揭時、地，向沈芳田購買32萬元之海
    洛因2 兩及6 萬元甲基安非他命1 兩之事實，惟矢口否認有
    何販賣海洛因及甲基安非他命之犯行，辯稱：向沈芳田購買
    的毒品均是要供自己施用，扣案毒品則是該次施用剩下的，
    空夾鏈袋是為了要將毒品放入磨碎施用，電子秤則是購買毒
    品後秤量重量是否足夠，並用以控制施用數量云云；辯護意
    旨則以：甲基安非他命可長期存放，而被告資力充裕，未免
    遭警緝獲1 次購買較多毒品供己長期施用，係符合經驗法則
    等語為被告辯護，惟查：
  (一)被告於97年8 月16日晚間11時許，在高雄縣大寮鄉山井村某
    檳榔攤，向沈芳田以32萬元之價格販入2 兩海洛因，以6 萬
    元之價格販入1 兩甲基安非他命，而於97年8 月19日下午4
    時20分許，為警持搜索票在被告上開租屋處大樓地下停車場
    查獲等情，業據被告坦認在卷，並有行政院海巡署高雄縣機
    動查緝隊搜索、扣押筆錄1 份、毒品初步鑑驗報告單2 份、
    刑案現場照片10張附卷可參（見警二卷第1 頁至第5 頁、第
    32頁至第38頁），及扣案之上開海洛因、甲基安非他命可資
    佐證，而扣案如附表一編號1 所示之白色碎塊狀4 包、白色
    粉末2 包，經送往高雄醫學大學附設中和紀念醫院（下稱高
    醫附設醫院）檢驗之結果，均含第一級毒品海洛因成分，6
    包毛重共62.92 公克，驗前淨重59.901公克，驗後淨重59.8
    91公克，純度58％，純質淨重34.742公克；後再經送往法務
    部調查局鑑定結果，均含有海洛因成分，其中白色碎塊狀4
    包，合計淨重58.22 公克（空包裝總重2.77公克），純度42
    .57 ％，純質淨重24 .78 公 克；其餘2 包，合計淨重1.59
    公克（空包裝總重0.71公克），純度60.95 ％，純質淨重0.
    97公克。至扣案如附表一編號2 所示之白色晶體4 包，經送
    高雄醫學大學附設中和紀念醫院鑑驗結果，確含甲基安非他
    命之成分，毛重共25.13 公克，驗前淨重22 .344 公克，驗
    後淨重22.334公克，純度83.8％，純質淨重18.724公克，此
    有法務部調查局97年10月8 日調科壹字第09723039400 號濫
    用藥物實驗室鑑定書及高雄醫學大學附設中和紀念醫院97年
    9 月12日高醫附科字第0970003057號函暨檢驗報告各1 份在
    卷可稽（見偵一卷第56頁、第60頁至第61頁），是被告有販
    入第一、二級毒品之事實，應堪認定。
  (二)按「依據Clarke's Isolation and Identification of
    Drugs 」一書第2 版之資料：海洛因一般使用量為每4 小時
    使用5 至10毫克，安非他命的使用劑量為每天使用20至100
    毫克，正常人之安非他命或海洛因之最低致死劑量均為200
    毫克，若單次使用超過該劑量，即有致死之可能；重覆使用
    藥物後，人體組織對藥物之感受性降低，為達到和前次使用
    的同樣效果，需不斷的增加用量，稱為耐藥性，其程度依個
    人體質、使用頻率與接觸時間之長短等因素而異，可使其致
    死劑量增至數倍甚至10倍以上，有行政院衛生署管制藥品管
    理局95年2 月2 日管檢字第0950001649號函1 份在卷可稽（
    見本院卷第168 頁至第169 頁）。然查：
  1.本件扣案毒品海洛因6 包經送高醫附設醫院檢驗結果，純質
    為58％，純質淨重為34.742公克，而依法務部調查局檢驗結
    果，純質分別為42.57 ％及60.95 ％，若以對被告較為有利
    之法務部調查局驗出最低海洛因純度42.57 ％，為海洛因施
    用劑量之計算標準，本件被告所購入之2 兩（即75公克）海
    洛因，純質淨重經換算應為31.9275 公克（75×42.57 ％=3
    1.9275），則依上開函文所述，海洛因一般使用量約4 小時
    使用5 至10毫克，在扣除每人每日睡眠時間8 小時後，以每
    4 小時施用1 次計算，每人每日可施用4 次，而以成癮性最
    高之每4 小時10毫克之使用劑量計算，每人每日最高施用劑
    量為40毫克（0.04公克），則被告所購入之海洛因足供其施
    用約798 日（31.9275 ÷0.04=798.1，小數點以下四捨五入
    ），其1 次購入足供己施用達700 餘日之大量海洛因存放身
    邊，已不合於一般持有毒品1 次購買1 、2 公克或更少量之
    海洛因留存身邊供施用之常情；又若考量被告之成癮性，而
    以其耐藥性為正常人之10倍計算，則被告每日施用量約為40
    0 毫克（即0.4 公克），經過換算結果，被告所購買之海洛
    因亦足供被告施用約80日（31.9275 ÷0.4=79.8，小數點以
    下四捨五入），亦即將近3 個月的時間，並非短期間內即可
    施用完畢，是依上開說明，均足認被告於上開時、地1 次購
    入大量海洛因應非僅供自己施用。
  2.本件扣案之甲基安非他命4 包，經送驗結果，毛重共25.13
    公克，驗前淨重22 .344 公克，驗後淨重22.334公克，純度
    83.8％，純質淨重18.724公克。雖個人對於毒品之耐受性因
    個人體質、每日使用次數及個人體質耐藥性而會有程度不同
    之差異，惟該函文所提出之安非他命每日之施用量為20至10
    0 毫克（即0.02公克至0.1 公克），仍有其統計上之意義，
    被告雖辯稱其每日甲基安非他命施用量約半錢（即1.875 公
    克），已遠超出上開劑量而屬無稽之辯解。又被告所購買之
    1 兩（37.5公克）甲基安非他命，純質淨重應為31.425公克
    （37.5×83.8％=31.425） ，若以上開每日施用量最大值0.
    1 公克計算，可供被告連續施用314.25日，又縱以單次最低
    致死劑量200 毫克（即0.2 公克計算），被告購買之1 兩甲
    基安非他命，亦可供其連續施用157 日之多，佐以一般常情
    ，施用毒品者為恐其所購入之毒品因數量龐大而增加被查緝
    之風險，通常1 次僅會購入少量之毒品以供施用，顯見被告
    遭扣案之甲基安非他命並非供其自己施用甚明。
  3.被告雖有長期施用毒品情形，有臺灣高等法院被告前案紀錄
    表可參，但被告因同時有施用海洛因及甲基安非他命之習慣
    ，業據被告陳明：伊每天都施用2 種毒品，且2 種先後施用
    等語在卷（見偵一卷第9 頁、本院卷第19頁），觀諸毒品對
    人體之戕害甚大，實不可能均以前揭每日人體承受最大劑量
    施用海洛因及安非他命，被告所購買之海洛因及甲基安非他
    命之數量，顯逾個人施用量，販入之初，顯非僅供自己施用
    至為灼然。
  (三)又被告於本院審理時供明：伊有投資妹夫開設的上古羊肉店
    ，如附表二編號編號3 、4 所示購買甲基安非他命之行為，
    均係為供自己施用，購買時間係在該羊肉店發股東紅利的後
    一天，即97年7 月6 日、97年8 月6 日，該羊肉店每月紅利
    約5 、6 萬元，最少有3 萬元等語在卷（見本院卷第20頁至
    第21頁、第39頁至第41頁），惟依被告自承之附表二編號3
    、4 所示購買甲基安非他命行為，可知被告即便在領取數萬
    元之紅利後，每次購買甲基安非他命之數量，1 次僅購買半
    錢或1 錢之甲基安非他命供己施用（詳後述），其於97 年8
    月16日1 次購入價值6 萬元之甲基安非他命1 兩，與其平常
    為施用而購入毒品之交易習慣迥異，參以被告於本院訊問時
    陳明：伊一個月吸毒約花10萬元等語明確（見本院卷第21頁
    ），然本件購買毒品之總額高達38萬元，現場並交付20萬元
    現金與沈芳田一節，業據被告供明在卷（見本院卷第41頁）
    ，亦與被告上開供述不符，均足以推論被告所購入之海洛因
    及甲基安非他命並非供其自己施用甚明，其所辯顯不可採。
  (四)被告於本院審理時雖辯稱：伊施用海洛因1 天1 錢，1 天超
    過10次，但應該不到15次，甲基安非他命一天施用半錢，5
    次到10次左右等語（見本院卷第20頁），然本件扣案海洛因
    純質淨重之計算方法，已如上述，被告辯稱其每日施用1 錢
    海洛因之純質淨重約為1.59公克（3.75×42.57 ％），對照
    前述人體可得施用海洛因最大劑量之研究報告，被告每日施
    用海洛因數量，均達可能致死之劑量，其所辯情詞尚難憑取
    。且若扣除每人每日睡眠時間8 小時，僅餘16小時，而被告
    除了施用海洛因，亦施用甲基安非他命，依被告上開所述之
    施用方式，除了睡眠時間，幾乎每小時都在施用毒品，而上
    開毒品對人體造成之影響甚鉅，乃為一般人所週知，施用海
    洛因後應會出現暈眩、困倦、幻覺、噁心等各種臨床反應，
    施用甲基安非他命後則應會有情緒及活動力亢進、多話等行
    為特徵，並有眩昏、易怒、具攻擊性、迷幻、噁心、嘔吐等
    副作用，藥效消失後，反而倍覺極度疲倦、抑鬱，則被告若
    長期以上開方式同時施用海洛因及甲基安非他命，恐非人體
    所能承受，參以證人即被告之妻子黃敏惠於偵查中證稱：被
    告在其妹妹的羊肉店工作，幾乎每天都去等語在卷（見偵一
    卷第8 頁至第10頁），足見被告每日仍能出外工作，若依上
    開施用方法，次數極為頻繁，每日至少15次以上，被告外出
    工作時如何施用，尚非無疑，且依前揭說明，被告身體在如
    此高劑量之海洛因及甲基安非他命作用下，應鎮日出現昏眩
    、迷幻、噁心等現象，又被告於本院審理時自承其於91年間
    戒治出所後，即施用大量毒品等語（見本院卷第180 頁），
    迄今已有6 年，則其身體長期深受毒品影響，上開副作用及
    行為特徵應更為嚴重，甚且出現代謝功能失常、器官敗壞等
    情形，其若每日交錯施用海洛因及甲基安非他命十數次，何
    以仍能每日外出工作，是被告上開辯解，無非係欲藉由每日
    施用毒品數量眾多，以合理化其1 次大量購入毒品之事實，
    顯屬臨訟杜撰之詞，委無足採。
  (五)被告另辯稱：電子秤是買毒品回來後，要秤看看重量是否足
    夠，及控制施用數量，伊購買空夾鏈袋是因為海洛因一定要
    放在空夾鏈袋中磨成粉，才有辦法辦法吸食等語，惟本件被
    告購買毒品之地點，係位於高雄縣大寮鄉之某檳榔攤，業據
    被告供明在卷（見本院卷第41頁、第43頁），應不時有不特
    定之顧客上門，而非特別隱匿之處所，而衡以一般販毒及購
    毒之行為，為恐遭警查獲，通常均係事先確認數量、價格後
    ，再於所約定之時間、地點當場一手交錢、一手交貨後迅速
    分頭離去，豈有於交易時再取出電子秤秤量，而徒然引起他
    人注意增加遭查緝之風險？又苟非當場秤量而係交易後返家
    自行秤量者，其事後縱秤有不足，亦難執此爭執，且販毒者
    若欲行欺瞞之事，自可用添加雜質以降低毒品純度之方式為
    之，何須以此扣減毒品重量而極易為人察覺之方式達其詐騙
    之目的，是以，不問攜帶電子秤係為當場秤量抑或返家秤量
    ，均有悖於常情，足認上開電子秤應係被告販賣毒品時用以
    測量分裝數量之工具；況一般單純供給施用者所購之毒品，
    通常均已由販毒者秤量重量而分裝完成，縱令係大包裝購入
    ，施用者亦可按平日之施用量，酌量取用毒品施用，衡情應
    無為求分裝施用，乃自備空夾鏈袋、電子秤秤重分裝之必要
    ；再毒品乃係高價之物，購買該毒品施用者，似無準備大量
    之小型夾鏈袋，於購得之後自行分裝為多數小包，以使毒品
    沾染、殘留於分裝袋上，而徒增浪費之理。是以，被告既有
    多年施用毒品前科，依其施用毒品之期間、經驗而言，必定
    瞭解自身施用毒品之界限，控制施用數量，酌取所需毒品即
    可，實無另以電子秤測量重量之必要，亦無須再以空夾鏈袋
    分裝施用而徒增浪費，是扣案空夾鏈袋、電子秤，應非僅供
    分裝施用毒品之用。又被告雖辯稱：扣案之空夾鏈袋係供分
    裝施用等語，然被告為警查獲當日，正欲開車外出，故在其
    身上扣得白色碎塊狀之海洛因4 包、白色粉末之海洛因2 包
    及白色晶體之甲基安非他命4 包，被告於本院審理時亦陳明
    ：伊是用玻璃球吸食甲基安非他命，為警查獲當日是要去伊
    母親家顧小孩，所以才把扣案毒品全部帶到那邊吸食，並帶
    電子秤去秤重等語（見本院卷第19頁、第21頁至第22頁、第
    42 頁） ，然本案查扣之空夾鏈袋2 包，係在被告位於高雄
    市○○區○○路205 號13樓之租屋處扣得，並非在被告身上
    或車上扣得，苟如被告辯稱需將毒品置入空夾鏈袋磨碎後施
    用，其所攜帶之海洛因及甲基安非他命又分別呈白色碎塊狀
    及白色晶體，何以其竟未隨身攜帶任何空夾鏈袋，且若非以
    夾鏈袋裝盛，又如何將其取用之毒品數量放到電子秤上秤重
    ？參以上開扣案毒品均已分裝為數包，為警查獲當日被告僅
    係暫時至其母親家中照顧小孩，實無攜帶如此大量之毒品及
    電子秤之必要，而警方於被告身上或車上，均未搜得被告用
    以施用甲基安非他命之玻璃球，足徵被告攜帶大量且分裝為
    數包之海洛因及甲基安非他命，係為供不特定人得隨時與其
    聯絡購買毒品，而非僅供自己施用，其確有分裝販賣圖利之
    意圖無訛。是其上開辯解，要屬事後卸責之詞，不足採信。
  (六)辯護意旨雖以：甲基安非他命可長期存放，而被告資力充裕
    ，未免遭警緝獲1 次購買較多毒品供己長期施用，係符合經
    驗法則等語為被告辯護，然告前有多次施用毒品前科，此有
    臺灣高等法院被告前案紀錄表可參，應為列管人口，時常為
    警查緝，且被告亦有販賣毒品之前科，迭經本院、高雄高分
    院及最高法院數次審理，應知於身上攜帶大量毒品易被認定
    為有販賣之意圖，參以一般施用毒品者，唯恐因數量龐大而
    增加被查緝之風險，通常1 次僅會購入少量之毒品以供施用
    ，被告正值壯年，具有社會經驗及一般正常智識，尤無鉅資
    購買如此大量之毒品僅供自己長期施用，而自陷上開不利益
    及險境之可能，亦徵被告購買如此大量之毒品，其販入之初
    即有從中營利之意圖，伺機販賣與不特定人之犯意，至為灼
    然。辯護意旨上開辯解，與常情實有重大違背，不足採信。
  (七)按販賣第一級毒品者，處死刑或無期徒刑；處無期徒刑者，
    得併科新臺幣1,000 萬元以下罰金；又販賣第二級毒品者，
    處無期徒刑或7 年以上有期徒刑，得併科700 萬元以下罰金
    ，毒品危害防制條例第4 條第1 項、第2 項分別定有明文，
    是販賣第一、二級毒品係屬嚴重違法行為，苟遭逮獲，後果
    非凡，毒販出售毒品時無不小心翼翼，不敢公然為之。而邇
    來政府為杜絕毒品氾濫，毒害人民甚深，再三宣導教民眾遠
    離毒品、媒體之報導既深且廣，對於毒品之禁絕，應為民眾
    所熟悉。又政府對於查緝施用、轉讓及販賣毒品無不嚴格執
    行，且販賣毒品罪更係重罪，設若無利可圖，衡情一般持有
    毒品者，當不致輕易將持有毒品交付他人。況海洛因及甲基
    安非他命價格不貲、物稀價昂，並無公定之價格，不論任何
    包裝，均可任意分裝增減分量，每次買賣價量，亦可能隨時
    依雙方間之關係深淺、資力、需求量及對行情之認知、來源
    是否充裕、查緝是否嚴緊，購買者被查獲時供述購買對象之
    可能性風險之評估等，因而異其標準，並隨時機動調整，非
    可一概而論，是販賣之利得，除經坦承犯行或價量俱臻明確
    外，委難查得實情，而被告既有多次毒品前科，已如前述，
    其對於販賣海洛因及甲基安非他命均屬重罪，當無不知之理
    ，茍無任何利益可圖，被告實無甘冒重罪風險而1 次購買大
    量之海洛因及甲基安非他命，顯見被告係意圖販賣第一、二
    級毒品，且必預期有相當豐厚之利得，否則豈有願冒罹重典
    之風險，而任意購買大量之海洛因及甲基安非他命之理？足
    認被告確有欲藉由販賣而販入海洛因及甲基安非他命以從中
    賺取買賣差價牟利之意圖甚明。
  (八)綜上所述，本件事證明確，被告所辯情詞，顯係避就卸責之
    詞，委不足採。被告犯行堪以認定，應依法論科。
二、論罪科刑：
  (一)按海洛因、甲基安非他命分別為毒品危害防制條例第2 條第
    2 項第1 款、第2 款所規定之第一、二級毒品，不得非法持
    有及販賣。次按所謂販賣毒品行為，不以販入後復行賣出為
    必要，只要意圖營利，而有販入或賣出二者其一之行為，即
    足構成，行為人持有海洛因，有以主觀上營利售賣意圖而販
    入，其雖未及賣出，仍應論以販賣毒品既遂罪罪責（最高法
    院90年度台上字第1898號、第2046號判決可資參照）。是核
    被告所為，係犯毒品危害防制條例第4 條第1 項、第2 項之
    販賣第一、二級毒品罪。被告持有海洛因及甲基安非他命進
    而販賣，其持有之低度行為，均為販賣之高度行為所吸收，
    不另論罪。被告同時販入海洛因及甲基安非他命，係以一行
    為，同時觸犯毒品危害防制條例第4 條第1 項之販賣第一級
    毒品罪、第4 條第2 項之販賣第二級毒品罪，為想像競合犯
    ，爰依刑法第55條規定，從一重之毒品危害防制條例第4 條
    第1 項之販賣第一級毒品罪處斷。被告有如事實欄所載受有
    期徒刑執行完畢之事實，有臺灣高等法院被告前案紀錄表可
    參，其受徒刑之執行完畢，5 年內故意再犯本件有期徒刑以
    上之罪，為累犯，應依刑法第47條第1 項加重其刑。又本件
    並未查獲被告於販入海洛因及甲基安非他命後，有何販出之
    行為，亦無積極證據足以證明被告有實際利得，且其販入之
    海洛因及甲基安非他命之數量，與大盤毒梟動輒販賣數公斤
    甚至上百公斤之危害情形，情節較輕，是就其販賣海洛因部
    分如量處最低度之無期徒刑，仍屬情輕法重，衡情不無可憫
    ，爰依刑法第59條規定減輕其刑，並依法先加後減。
  (二)爰審酌被告不思以勞力謀生，竟為獲取非法利益，明知海洛
    因、甲基安非他命對施用者之健康危害甚鉅，猶販售圖利，
    破壞社會治安，戕害他人身心健康，所為誠屬非是，且被告
    犯後猶飾詞狡辯，態度不佳，毫無悔意，不宜輕縱，及被告
    前有多次施用、販賣毒品前科，有前開臺灣高等法院被告前
    案紀錄表在卷可稽，素行不佳，復衡酌被告犯罪之動機、目
    的、手段、所生危害及販入毒品之數量等一切情狀，爰量處
    如主文所示之刑，又依被告所犯販賣第一級毒品罪之犯罪性
    質，認有褫奪公權之必要，併諭知褫奪公權8 年。扣案如附
    表一編號1 、編號2 所示之海洛因6 包及甲基安非他命4 包
    （含海洛因之包裝袋6 只、甲基安非他命之包裝袋4 只，均
    係直接包覆毒品，因內各含有極微量之海洛因及甲基安非他
    命殘留而析離不易，應視為毒品之一部），分別為毒品危害
    防制條例第2 條第2 項第1 款、第2 款所列之第一、二級毒
    品，不問屬於犯人與否，均應依毒品危害防制條例第18條第
    1 項前段之規定，宣告沒收銷燬之；至鑑驗所耗損之毒品，
    既已費失，自無庸宣告沒收銷燬。扣案之電子秤1 臺、空夾
    鏈袋2 包及化妝包1 個，均為被告所有，業據被告陳明在卷
    （見本院卷第22頁、第176 頁背面），電子秤1 臺乃被告販
    賣毒品時測量毒品數量之工具，化妝包1 個乃盛裝扣案毒品
    以便於攜帶持有，係供被告犯罪所用之物，均應依毒品危害
    防制條例第19條第1 項規定宣告沒收，而空夾鏈袋2 包係被
    告預備供分裝毒品販賣所用之物，應依刑法第38條第1 項第
    2 款規定宣告沒收。
貳、無罪部分：
一、公訴意旨略以：被告甲○○明知甲基安非他命係毒品危害防
    制條例第2 條第2 項第2 款所列之第二級毒品，不得非法持
    有、販賣，竟仍意圖營利，基於販賣第二級毒品甲基安非他
    命與不特定人之犯意，分別於如附表二編號1 至編號4 所示
    之時間、地點，向該附表所示之人購買如該附表所示數量之
    甲基安非他命，除供自己施用外，其餘則伺機販售與不特定
    人牟利，嗣於97年8 月19日下午4 時20分許，被告自其位於
    高雄市○○區○○路205 號13樓之租屋處外出時，為警持搜
    索票在該大樓地下室停車場查獲，並扣得如附表一所示之海
    洛因6 包、甲基安非他命4 包、電子磅秤1 臺及裝盛前開毒
    品之化妝包1 個，並在上開租屋處扣得空夾鏈袋2 包，因認
    被告涉犯毒品危害防制條例第4 條第2 項之罪嫌等語。
二、按犯罪事實應依證據認定之，無證據不得認定其犯罪事實；
    又不能證明被告犯罪者，應諭知無罪之判決，刑事訴訟法第
    154 條第2 項、第301 條第1 項分別定有明文。申言之，犯
    罪事實之認定應憑證據，如未能發現相當證據，或證據不足
    以證明，自不能以推測或擬制之方法，作為裁判基礎；且認
    定犯罪事實所憑之證據，雖不以直接證據為限，間接證據亦
    包括在內，然而無論直接證據或間接證據，其為訴訟上之證
    明，須於通常一般之人均不致有所懷疑，而得確信其為真實
    之程度者，始得據為有罪之認定，倘其證明尚未達到此一程
    度，而有合理之懷疑存在而無從使事實審法院得有罪之確信
    時，即應由法院為諭知被告無罪之判決，最高法院40年台上
    字第86號、76年台上字第4986號判例意旨可資參照。又刑事
    訴訟法第161 條已於民國91年2 月8 日修正公布，其第1 項
    規定：檢察官就被告犯罪事實，應負舉證責任，並指出證明
    之方法。因此，檢察官對於起訴之犯罪事實，應負提出證據
    及說服之實質舉證責任。倘其所提出之證據，不足為被告有
    罪之積極證明，或其指出證明之方法，無從說服法院以形成
    被告有罪之心證，基於無罪推定之原則，自應為被告無罪判
    決之諭知，最高法院92年台上字第128 號判例意旨參照。
三、公訴意旨認被告涉有上開罪嫌，無非係以卷附被告與綽號「
    大相」之男子乙○○、綽號「利仔」之男子丙○○及沈芳田
    之通訊監察譯文各1 份，認被告基於販賣第二級毒品甲基安
    非他命與不特定人之犯意，分別向渠等販入如附表二所示之
    甲基安非他命，並有法務部調查局97年10月8 日調科壹字第
    09723039400 號濫用藥物實驗室鑑定書、高雄醫學大學附設
    中和紀念醫院97年9 月12日高醫附科字第0970003057號函暨
    檢驗報告各1 份，及上開扣案之海洛因6 包、甲基安非他命
    4 包可資佐證，為其論據。
四、訊據被告固坦承有於如附表二所示之時、地向乙○○、沈芳
    田購買甲基安非他命之事實，惟堅詞否認有何販賣甲基安非
    他命之犯行，辯稱: 伊於97年7 月21日晚間9 時28分確實有
    打電話給乙○○，但通訊監察譯文是錯誤的，伊是跟乙○○
    說：『沒得吸了』（台語），不是『沒得出了』，而3 個是
    3 錢的意思，後來伊到了如附表二編號1 所示的地點，乙○○說他那邊沒有東西，所以並未買到毒品；另外97年7 月30
    日凌晨0 時26分伊有跟丙○○通話，但通訊監察譯文內容所
    指『快一點，如果OK大約是40-50 萬』是何意伊忘記了；又
    伊確實有在如附表二編號3 、4 所示時間、地點，向沈芳田
    購買附表所示之甲基安非他命，但均是供己施用，並無販賣
    意圖等語，經查：
  (一)公訴意旨雖以被告與乙○○於97年7 月21日晚間9 時28分之
    通訊監察內容：
    「被告  ：男生還有嗎？我沒得出了。
      乙○○：我問一下，昨天剩差不多3 個，我再打給你。
      被告  ：好。                                     」
    認定被告向乙○○販入3 兩之甲基安非他命，並伺機販售予
    不特定人，然證人乙○○於本院審理時證稱：97年7 月21日
    那天晚上被告有打電話跟伊討東西吃，譯文所示被告說「沒
    得出」，是指沒得吸，3 個是指甲基安非他命3 錢，伊當時
    叫被告到伊住處，但卻帶朋友來，伊當時在吸毒不想和被告
    見面，就叫1 個朋友下去跟他說伊沒有毒品等語明確（見本
    院卷第124 頁），核與被告上開辯解相互符合，參以證人乙○○雖與被告同時自臺灣高雄看守所提訊，然本院已通知法
    警室提訊被告及證人乙○○時，應嚴加戒護，不得使其交談
    、接觸，務必予以隔離，被告經本院裁定禁止接見通信，亦
    不得與任何第三人交談，有本院刑事案件審理單1 紙可憑（
    見本院卷第107 頁），而渠等於囚車中相隔數個位置，被告
    係與法警坐在一起，受法警之監督，渠等亦非處於同一拘留
    室，其2 人均交談等節，亦經證人乙○○於本院審理時證述
    明確（見本院卷第124 頁背面），足見其2 人應無串證之機
    會，上開證詞應屬可採，此外，檢察官亦未提出該次通訊監
    察之錄音光碟供本院勘驗究明其對話之真意，則其並未舉證
    證明被告當時所言係「沒得出了」，而有販賣甲基安非他命
    之犯意，要難以此為被告不利之認定。
  (二)依卷附97年聲監字第1510號97年7 月30日凌晨0 時26分0000
    000000號行動電話通訊監察譯文所示（見偵一卷第23頁）：
    「丙○○：快一點，如果OK大約是40-50萬。
      被告  ：好。                                     」
    公訴意旨以上開譯文內容，推認被告係向丙○○販入價值40
    萬元至50萬元之甲基安非他命，數量甚鉅，非僅供己施用，
    而係基於販賣之意圖而販入，然上開對話僅提及40萬至50萬
    ，並未提及甲基安非他命之黑話、代號或其他可疑為販毒之
    內容，尚難據此認定被告係向丙○○販入某物品，且該物品
    即為甲基安非他命，自難以前開譯文內容為認定被告販賣毒
    品之依據；又經本院傳喚證人丙○○到庭作證，其於本院審
    理時證稱：伊綽號「宏仔」，0000000000號行動電話非伊使
    用，伊不認識被告也沒跟被告通過電話等語在卷（見本院卷
    第174 頁至第175 頁），被告雖供稱：伊曾在朋友那邊看過
    證人丙○○，但不知道其綽號是否叫「利仔」等語（見本院
    卷第181 頁），證人丙○○與被告之供述雖有出入，然尚難
    據此推認被告與證人丙○○相識，並曾撥打上開行動電話門
    號向證人丙○○購買毒品之事實。且觀諸卷內所附卷證資料
    ，均查無可證明被告確曾於97年7 月30日凌晨0 時47分許，
    向丙○○購買價值40萬元至50萬元甲基安非他命之積極證據
    ，檢察官亦未指出其他證明方法，是依上開說明，自難以據
    此認定被告有如附表二編號2 所示販入甲基安非他命，並伺
    機售與不特定人之行為。
  (三)至如附表二編號3 、4 所示，被告分別於97年7 月6 日、8
    月6 日向沈芳田購入半錢（3,000 元）、1 錢（6,000 元）
    甲基安非他命之行為，檢察官並未提出任何足資證明被告係
    販入供售與不特定人之積極證據，卷附被告與沈芳田之通訊
    監察譯文亦無相關之內容，本院審酌被告所購入之甲基安非
    他命數量非鉅，並非1 次大量購入，與一般施用毒品者為恐
    其所購入之毒品因數量龐大而增加被查緝之風險，通常1 次
    僅會購入少量之毒品以供施用之交易習慣相符，是被告辯稱
    ：其購買上開甲基安非他命係供己施用等語，亦與常情無違
    ，應堪採信。
  (四)本件扣案之海洛因及甲基安非他命，被告係於事實欄所載時
    、地向沈芳田購入，經被告販賣及施用後所餘一節，已如上
    述，與公訴意旨所指如附表二所示之犯罪事實，並無直接關
    連性，且如附表二所示被告4 次購入毒品之行為，均僅購入
    甲基安非他命，檢察官並未起訴其購入海洛因之行為，亦難
    憑被告遭警查扣大量海洛因，即認被告如該附表所示販入甲
    基安非他命之行為，均係出於意圖營利，販賣與不特定人之
    犯意，而採為認定被告販賣毒品之佐證。
五、綜上所述，本件檢察官所為舉證，尚未達於通常一般之人均
    不致有所懷疑，而得確信其為真實之程度，即難為被告不利
    之認定。此外，本院復查無其他積極證據足認被告有檢察官
    所指之上述犯行，揆諸首揭說明，自應為無罪之諭知。
據上論斷，應依刑事訴訟法第299 條第1 項前段、第301 條第1
項，毒品危害防制條例第4 條第1 項、第2 項、第18條第1 項前
段、第19條第1 項，刑法第11條、第55條、第47條第1 項、第59
條、第37條第2 項、第38條第1 項第2 款，判決如主文。
本案經檢察官鄭益雄到庭執行職務。
中    華    民    國    98    年    1     月    21    日
                  刑事第十一庭  審判長法  官  蔡廣昇
                                      法  官  王  琁
                                      法  官  周佳佩
以上正本證明與原本無異。
如不服本判決應於收受送達後10日內向本院提出上訴書狀，並應
敘述具體理由；如未敘述上訴理由者，應於上訴期間屆滿後20日
內向本院補提理由書（均須按他造當事人之人數附繕本）「切勿
逕送上級法院」。
中    華    民    國    98    年    1     月    21    日
                                      書記官  王壹理
附錄本案論罪科刑法條：
毒品危害防制條例第4 條：
製造、運輸、販賣第一級毒品者，處死刑或無期徒刑；處無期徒
刑者，得併科新台幣1,000萬元以下罰金。
製造、運輸、販賣第二級毒品者，處無期徒刑或7 年以上有期徒
刑，得併科新台幣700 萬元以下罰金。
附表一：
┌─┬────────┬────────────────────┐
│編│ 扣案物品       │鑑驗結果及數量                          │
│號│                │                                        │
├─┼────────┼────────────────────┤
│1 │海洛因6 包      │1、經送往高雄醫學大學附設中和紀念醫院檢 │
│  │（白色碎塊狀4 包│   驗，均含第一級毒品海洛因成分，6 包毛 │
│  │、白色粉末2 包，│   重共62.92 公克，驗前淨重59.901公克， │
│  │總計含包裝袋6 只│   驗後淨重59.891公克，純度58％，純質淨 │
│  │，均係直接包覆毒│   重34.742公克。                       │
│  │品，因內含有極微│2、後再經送法務部調查局檢驗結果，均含第 │
│  │量之海洛因殘留而│   一級毒品海洛因成分，其中白色碎塊狀4  │
│  │析離不易，應視為│   包即原編號1 至3 、編號5 ，合計淨重   │
│  │毒品之一部）    │   58.22 公克（空包裝總重2.77公克），純 │
│  │                │   度42.57 ％，純質淨重24.78 公克；其餘 │
│  │                │   白色粉末2 包即原標號4 、編號6 ，合計 │
│  │                │   淨重1.59公克（空包裝總重0.71公克）， │
│  │                │   純度60.95 ％，純質淨重0.97公克。     │
├─┼────────┼────────────────────┤
│2 │甲基安非他命4 包│1、經送往高雄醫學大學附設中和紀念醫院檢 │
│  │（白色晶體4 包，│   驗結果，均含第二級毒品甲基安非他命成 │
│  │總計含包裝袋4 只│   分，4 包毛重共25.13 公克，驗前淨重   │
│  │，均係直接包覆毒│   22.344公克，驗後淨重22.334公克，純度 │
│  │品，因內含有極微│   83.8％，純質淨重18.724公克。         │
│  │量之甲基安非他命│                                        │
│  │殘留析離不易，應│                                        │
│  │視為毒品之一部）│                                        │
└─┴────────┴────────────────────┘
附表二：
┌─┬─────┬─────────┬─────────────┐
│編│ 犯罪時間 │    犯罪地點      │  犯罪行為（經過）        │
│號│          │                  │                          │
├─┼─────┼─────────┼─────────────┤
│1 │97年7 月21│高雄市○○區○○路│被告甲○○意圖營利，基於販│
│  │日晚間10時│橋下之馬卡道路上。│賣第二級毒品甲基安非他命與│
│  │53分許。  │                  │不特定人之犯意，向綽號「大│
│  │          │                  │相」之成年男子乙○○（現由│
│  │          │                  │本院另案審理中）販入3 錢甲│
│  │          │                  │基安非他命1 次。          │
├─┼─────┼─────────┼─────────────┤
│2 │97年7 月30│不詳（電話基地台位│被告甲○○意圖營利，基於販│
│  │日凌晨零時│於高雄市前鎮區民裕│賣第二級毒品甲基安非他命與│
│  │47分許。  │街63號4樓）。     │不特定人之犯意，向綽號「利│
│  │          │                  │仔」之成年男子丙○○（另案│
│  │          │                  │在臺灣高雄監獄執行中）販入│
│  │          │                  │數量不詳、價值40萬元至50萬│
│  │          │                  │元之甲基安非他命1 次。    │
├─┼─────┼─────────┼─────────────┤
│3 │97年7 月6 │高雄縣大寮鄉山井村│被告甲○○意圖營利，基於販│
│  │日        │某檳榔攤。        │賣第二級毒品甲基安非他命與│
│  │          │                  │不特定人之犯意，向綽號「牛│
│  │          │                  │糞田」之成年男子沈芳田（現│
│  │          │                  │由臺灣高雄地方法院檢察署通│
│  │          │                  │緝中）販入半錢（3,000 元）│
│  │          │                  │甲基安非他命1 次。        │
├─┼─────┼─────────┼─────────────┤
│4 │97年8 月6 │同上。            │被告甲○○意圖營利，基於販│
│  │日        │                  │賣第二級毒品甲基安非他命與│
│  │          │                  │不特定人之犯意，向沈芳田販│
│  │          │                  │入1 錢（6,000 元）甲基安非│
│  │          │                  │他命1 次。                │
└─┴─────┴─────────┴─────────────┘


司法院資訊處製作；財團法人民間司法改革基金會備份。
